【裁判字號】    98,交簡上,302
【裁判日期】    981120
【裁判案由】    公共危險
【裁判全文】
臺灣高雄地方法院刑事判決           98年度交簡上字第302號
公  訴  人  臺灣高雄地方法院檢察署檢察官
上  訴  人
即  被  告  乙○○
上列上訴人因公共危險等案件，不服本院交通法庭民國98年6 月
12日98年度審交簡字第812 號第一審刑事簡易判決（聲請簡易判
決處刑案號：97年度偵字第27663 號），提起上訴，本院管轄之
第二審合議庭判決如下：
    主  文
原判決撤銷。
乙○○無罪。
    理  由
一、公訴意旨略以：被告乙○○於民國97年4 月5 日凌晨1 時58
    分許前之某時飲用酒類後，明知已達不能安全駕駛動力交通
    工具之程度，仍於同日凌晨1 時58分許，騎乘車牌號碼762-
    CTR 號重型機車，搭載被害人甲○○沿高雄縣大寮鄉○○○
    路由南往北方向行駛，行經鳳林二路與新厝路交岔路口時，
    被告因不勝酒力，導致操控能力降低且未注意車前狀況並採
    取必要之安全措施，而依當時情形並無不能注意之情事，適
    同案被告曾俊斌駕駛車牌號碼VP-7818 號自用小客車，自上
    開路口之「台塑加油站」闖越紅燈通過該路口往光明路一段
    由西往東方向行駛，與被告所騎乘之上開機車發生碰撞，致
    被告、被害人均人車倒地，被害人因而受有頭部外傷併右側
    蜘蛛網膜下腔出血及腦腫脹術後、氣管造術後、腦損傷併
    左側肢體癱瘓及呼吸功能障礙之重傷害。嗣被告經送醫救治
    ，經抽取其血液檢驗後，測得其血液中酒精濃度為86.05mg/
    dl，換算吐氣所含酒精成分為每公升0.43毫克，因認被告涉
    犯刑法第185 條之3 之不能安全駕駛動力交通工具罪嫌及同
    法第284 條第1 項後段之過失致人重傷罪嫌等語。
二、證據能力部分：
    按被告以外之人於審判外之言詞或書面陳述，除法律有規定
    者外，不得作為證據。又被告以外之人於審判外之陳述，雖
    不符前4 條之規定，而經當事人於審判程序同意作為證據，
    法院審酌該言詞陳述或書面陳述作成時之情況，認為適當者
    ，亦得為證據，刑事訴訟法第159 條第1 項、第159 條之5
    第1 項分別定有明文。查本案認定事實所引用之卷證資料，
    除原已符同法第159 條之1 至第159 條之4 規定、及法律另
    有規定等傳聞法則例外規定，而得作為證據外，其餘卷證資
    料，並無證據證明係公務員違背法定程序所取得，被告於審
    判程序中復均同意作為認定本件犯罪事實之證據，且本院審
    酌前揭陳述作成時之情況，並無違法取證之瑕疵，亦認以之
    作為證據為適當，是本件有關被告以外之人於審判外之言詞
    或書面陳述等供述證據，依前揭法條意旨，自均得為證據。
三、按犯罪事實應依證據認定之，無證據不得認定犯罪事實。又
    不能證明被告犯罪者，應諭知無罪之判決，刑事訴訟法第15
    4 條第2 項、第301 條第1 項分別定有明文。又事實之認定
    ，應憑證據，如未能發現相當證據，或證據不足以證明，自
    不能以推測或擬制之方法，為裁判基礎（最高法院40年台上
    字第86號判例參照）。另認定犯罪事實所憑之證據，雖不以
    直接證據為限，間接證據亦包括在內；然而無論直接或間接
    證據，其為訴訟上之證明，須於通常一般之人不致有所懷疑
    ，而得確信其為真實之程度者，始得據為有罪之認定，倘其
    證明尚未達到此一程度，而有合理之懷疑存在時，即無從為
    有罪之認定（最高法院76年台上字第4986號判例參照）。又
    告訴人之告訴，係以使被告受刑事訴追為目的，是其陳述是
    否與事實相符，仍應調查其他證據以資審認（最高法院53年
    台上字第1300號判例參照）。又按，服用酒類不能安全駕駛
    動力交通工具而駕駛者，將之列於公共危險罪處罰，其立法
    目的，本在藉由抽象危險犯之構成要件，以刑罰制裁力量嚇
    阻酒後駕車之行為，進而確保參與道路交通往來人車之安全
    ，因此並不以對於道路交通往來人車發生具體實害為要件，
    此種立法例亦為德、日等國所採行。然所謂「不能安全駕駛
    」，性質上乃屬不確定法律概念，雖法務部於88年5 月間召
    開「研商訂定刑法第185 條之3 服用毒品、麻醉藥品、酒類
    或其他相類之物，不能安全駕駛交通動力工具之認定標準」
    會議，會中決定參考德國、美國認定標準，對於酒精濃度呼
    氣達每公升0.55毫克或血液濃度達千分之1.1 以上者，即認
    為已達不能安全駕駛之標準，其數值在其以下者，如能輔以
    其他客觀事實作為不能安全駕駛之判斷時，亦應依法移送處
    以刑罰（參見法務部88年5 月18日88法檢字第001669號函）
    ，以期統一建立執法機關移送之準則，然此僅係供法院認定
    事實之參考，得為審判所引用，但並無絕對之拘束力，亦即
    飲酒駕車者究有無構成本罪，仍有待法院依具體個案事實認
    定之。
四、公訴意旨認被告涉有前揭犯嫌，無非係以道路交通事故現場
    圖、道路交通事故調查報告表（一）、（二）、談話紀錄表
    、高雄縣政府警察局林園分局車禍處理小組委託醫院實施血
    液中酒精濃度檢驗報告、酒精濃度測定值、照片及高雄醫學
    大學附設中和紀念醫院診斷證明書為其論據。訊據被告固承
    認於上開時、地飲用酒類後騎乘前開機車，並於前揭時、地
    與同案被告曾俊斌發生車禍之事實，惟堅詞否認有何不能安
    全駕駛動力交通工具及過失致人重傷之犯行，辯稱：其當時
    意識清楚，並無不能安全駕駛之情形，係因同案被告曾俊斌
    闖越紅燈，始會發生車禍，致被害人受有重傷，其對於本件
    車禍事故之發生並無過失等語。經查：
（一）被告於97年4 月5 日凌晨1 時58分許前之某時飲用酒類後
      ，於同日凌晨1 時58分許，騎乘車牌號碼762- CTR號重型
      機車，搭載被害人沿高雄縣大寮鄉○○○路由南往北方向
      行駛，行經鳳林二路與新厝路交岔路口時，適同案被告曾
      俊斌駕駛車牌號碼VP-7818 號自用小客車，自上開路口之
      「台塑加油站」闖越紅燈通過該路口往光明路一段由西往
      東方向行駛，與被告所騎乘之上開機車發生碰撞，致被告
      、被害人均人車倒地，被害人因而受有頭部外傷併右側蜘
      蛛網膜下腔出血及腦腫脹術後、氣管造術後、腦損傷併
      左側肢體癱瘓及呼吸功能障礙之重傷害。嗣被告經送醫救
      治，經抽取其血液檢驗後，測得其血液中酒精濃度為86.0
      5mg/dl，換算吐氣所含酒精成分為每公升0.43毫克等情，
      業據同案被告曾俊斌於警詢、偵訊時供述明確（警卷第4
      頁至第6 頁；偵卷二第15頁），復有道路交通事故現場圖
      、道路交通事故調查報告表（一）、（二）、談話紀錄表
      、高雄縣政府警察局林園分局車禍處理小組委託醫院實施
      血液中酒精濃度檢驗報告、酒精濃度測定值、照片及高雄
      醫學大學附設中和紀念醫院診斷證明書在卷可參（警卷第
      11頁至第20頁、第25頁、第26頁），且為被告所不爭執（
      本院簡上卷第30頁至第31頁之不爭執事項）。故此部分事
      實，堪以認定。
（二）被告雖於酒後駕車時肇事，惟道路交通事故之發生，或因
      駕駛人酒後不能安全駕駛而肇事，或因其他用路人（含行
      人及駕駛人）未遵守道路交通安全規則而肇事，其肇事原
      因非一，縱使於肇事者未飲用酒精之情形下，交通事故亦
      經常發生，不能僅以有肇事事實之結果，即將肇事原因歸
      究於被告，又縱認被告有可歸責原因，亦難率以其曾飲酒
      即認其係於「不能安全駕駛」之狀況下而肇事，故仍應審
      酌被告於駕駛車輛時是否已達不能安全駕駛之狀態。查經
      本院當庭勘驗案發當日肇事經過之錄影光碟結果為：被告
      所駕駛之前開機車，於同案被告曾俊斌所駕駛之車輛出現
      於畫面時，後車燈之亮度有提高，而當時被告機車所在位
      置為接近路口停止線前2 、3 公尺處，同案被告曾俊斌所
      駕駛之車輛位置為分隔島往前延伸之處，嗣被告所騎乘之
      機車於過斑馬線後約數公尺處與同案被告曾俊斌所駕駛之
      車輛發生碰撞，當時被告所行駛之鳳林二路路口號誌呈現
      綠燈等情，有勘驗筆錄及照片附卷足憑（本院簡上卷第50
      頁、第62頁至第67頁），參以道路交通事故現場圖顯示被
      告之機車煞車痕始於停止線之前（見警卷第11頁），足證
      被告於通過前揭路口前，已經發現同案被告曾俊斌所駕駛
      之車輛闖越紅燈，且立刻煞車減速，故被告已有隨時注意
      車前狀況及立即反應之情事，其行止與一般人無異。且本
      件經檢察官委託臺灣省高屏澎區車輛行車事故鑑定委員會
      鑑定意見為：「曾俊斌駕駛小客車未遵守交通號誌之指示
      行駛為肇事主因。乙○○駕駛重機車直行無肇事因素。酒
      精濃度過量有違規定」等情，有該委員會鑑定意見書在卷
      可稽（偵卷二第9 頁、第10頁），足認本件車禍之肇事原
      因係同案被告曾俊斌未遵守交通號誌駕駛車輛，而被告並
      無肇事原因，則被告對於本件車禍之發生及被害人所受之
      重傷害並無過失。
（三）檢察官雖以被告未及閃避同案被告曾俊斌所駕駛之車輛而
      認被告當時確實受酒精濃度之影響而無法安全駕駛。惟車
      禍肇事之原因多端，已如前述，又被告通過上開路段時其
      路口號誌顯示為綠燈，其自可合理信賴其他路口之用路人
      會遵守路口號誌之顯示停等紅燈，且被告於發現同案被告
      曾俊斌闖越該路口紅燈號誌時，已於第一時間煞車減速等
      情，業如前述，則被告當時是否確有「不能安全駕駛動力
      交通工具」之情事，即有產生合理懷疑之餘地，實不能僅
      憑其酒後駕車肇事之事實，驟然推論其有服用酒類不能安
      全駕駛動力交通工具而肇事之公共危險罪責。
（四）雖依道路交通安全規則第114 條第2 款規定：「飲用酒類
      或其他類似物後其吐氣所含酒精濃度超過每公升0.25毫克
      或血液中酒精濃度超過百分之0.05以上者，不得駕車」，
      但此僅係道路交通安全規則關於不得駕車之行政規定，不
      能僅因超過上開標準，即認已達於不能安全駕駛動力交通
      工具之程度，為認定不能安全駕駛之標準。且被告於發現
      曾俊斌車輛闖紅燈時，已立即煞車，足認被告當時仍可適
      時為正確反應，是憑本件被告上開呼氣酒精濃度，尚難認
      已達於不能安全駕駛動力交通工具之情形。此外，復查無
      其他積極證據，足資證明被告就本件車禍之發生有過失，
      及有服用酒類達「不能安全駕駛」動力交通工具之程度，
      則縱被告服用酒類後，騎乘上開重型機車，其行為與刑法
      第185 條之3 規定之構成要件尚屬有間，參照上開法條及
      判例意旨，自難遽以刑法第185 條之3 之服用酒類不能安
      全駕駛動力交通工具而駕駛罪相繩。
（五）綜上所述，公訴人認被告涉嫌前揭過失致人於重傷及不能
      安全駕駛動力交通工具犯行所憑之證據，尚未達於通常一
      般之人均不致有所懷疑，而得確信其為真實之程度，依刑
      事訴訟制度「倘有懷疑，即從被告之利益為解釋」、「被
      告應被推定為無罪」之原則，即難遽以為被告不利之認定
      。本院復查無其他積極證據足資證明被告確有前開犯行，
      基於罪疑唯輕原則，即難謂被告有何前開犯行。揆諸首揭
      說明，係屬不能證明被告犯罪，自應為無罪之諭知。原審
      未為詳察，遽為被告論罪科刑之判決，尚有未恰，被告以
      否認犯罪為由而提起上訴，指摘原判決不當，請求改判無
      罪為有理由，自應由本院將原判決撤銷改判，並為被告無
      罪之判決。
五、按對於簡易判決之上訴，管轄第二審之地方法院合議庭依通
    常程序審理後認案件有刑事訴訟法第452 條所指之情形，應
    撤銷原判決，逕依通常程序為第一審判決，此為法院辦理刑
    事訴訟簡易程序案件應行注意事項第14點所明定。本件經本
    院合議庭審理後認為應為被告無罪之判決，係刑事訴訟法第
    452 條所定之同法第451 條之1 第4 項但書第3 款之情形，
    參照前揭注意事項之規定，本院應逕依通常程序為第一審判
    決，是檢察官不服本件判決，得依刑事訴訟法之規定提起上
    訴，附此敘明。
據上論斷，應依刑事訴訟法第455 條之1 第1 項、第3 項、第45
2 條、第369 條第2 項、第301 條第1 項，判決如主文。
本案經檢察官丙○○到庭執行職務。
中    華    民    國    98    年    11    月    20    日
                    交通法庭    審判長法  官  鄭詠仁
                                      法  官  謝枚霏
                                      法  官  王碧瑩
以上正本係照原本作成。
如不服本判決應於收受判決後10日內向本院提出上訴書狀，並應
敘述具體理由。其未敘述上訴理由者，應於上訴期間屆滿後20日
內向本院補提理由書(均須按他造當事人之人數附繕本)「切勿逕
送上級法院」。
中    華    民    國    98    年    11    月    20    日
                                      書記官  吳智媚


司法院資訊處製作；財團法人民間司法改革基金會備份。
